【裁判字號】    90,上易,556
【裁判日期】    900522
【裁判案由】    公共危險
【裁判全文】
臺灣高等法院臺南分院刑事判決                九十年度上易字第五五六號    Ｇ
      上  訴  人  臺灣嘉義地方法院檢察署檢察官
      被      告  乙  ○  ○
      選任辯護人  林  德  昇  律師
右上訴人因被告公共危險案件，不服臺灣嘉義地方法院八十九年度訴字第三九六號中
華民國八十九年十一月二十三日第一審判決（起訴案號：臺灣嘉義地方法院檢察署八
十九年度偵字第一四Ｏ、二九二五號），提起上訴，本院判決如左：
      主      文
原判決撤銷。
乙○○失火燒燬現供人使用之住宅，處有期徒刑陸月，如易科罰金，以參佰元折算壹
日。
      事      實
一、緣葉進興承攬甲○○位於嘉義縣太保市○○○○段頂港小段六九六、六九七地號
    養雞場之鋪設帆布工程，乙○○係受僱於葉進興之焊接工人。乙○○於民國（下
    同）八十八年十一月二日上午，於上開地點東側雞舍前方水簾位置從事鐵條之焊
    接工作，應注意水簾係屬紙製之易燃物品，應避免在水簾旁從事焊接之工作，或
    應謹慎注意管制焊接火星避免飄散接觸水簾引起火災之發生，而依當時情況並無
    不能注意之情事，而竟疏未注意，於水簾下方從事焊接工作，未採取管制焊接火
    星飄散之安全措施下實施焊接工作，致使焊接火星四散而引燃水簾，釀成大火，
    致燒燬甲○○所有當時無人所在之東、西側雞舍二棟、西側現供人使用之住宅一
    間、雞舍內之小雞六萬餘隻。
二、案經甲○○訴請臺灣嘉義地方法院檢察署檢察官偵查起訴。
      理      由
一、被告乙○○固坦承於上開地點東側雞舍前方水簾位置從事鐵條之焊接工作，其後
    該處確曾發生火災，燒燬甲○○所有之雞舍二棟、住宅一間及雞舍內之小雞等情
    不諱，惟矢口否認該場火災係由其施工不慎所引起，並辯稱：我已離開電焊位置
    約三分鐘之久，回頭才看見火苗，火是由裡面往外燒，不是我引起的云云。經查
    ：
（一）被告乙○○於上開時地，即上開東側雞舍前方水簾位置從事鐵條之焊接工作，
      其後該處確曾發生火災，燒燬甲○○所有之雞舍二棟、住宅一間及雞舍內之小
      雞等情，已據被告坦承不諱，核與告訴人甲○○迭次指訴、證人即火災當天亦
      在現場之告訴人之子侯義雄於偵查時之指陳與證人即當天亦於該處施工之工人
      張慶文、張慶基於原審調查時稱：「（問：焊接需要幾個人？）一個人就夠了
      ，當時只有被告一個人在做」等語（見原審卷第六十八頁）有吻合之處，此外
      ，復有火災原因報告書一份及現場照片三十一張在卷可資為憑（見警卷第八頁
      至第十一頁、原審卷第八頁至第二十三頁），是被告上開自白與事實相符，堪
      予採信。參以上開火災原因報告書載明：西側住家，因住家內部可燃物較多，
      住家內部燒燬嚴重，．．．西側雞舍前段較後段（燒燬）嚴重，後斷雞舍小雞
      係被濃煙嗆死，．．．經檢視東側雞舍內部，發現雞舍前半段屋頂較後半段（
      燒燬）嚴重，．．．等語，而西側住家外觀窗戶裝有防閑鐵欄，住家內部陳設
      有客桌椅、廚櫃、床鋪等家居物品，此有上開現場照片在卷可憑（見原審卷第
      八頁至第十四頁），堪認該住宅係現供人使用至明。再者，由前開證人侯義雄
      之證可知於上開處所施工之工人皆於養雞場外施工，而其於偵查時又稱：「（
      問：發生火災時你們二人在何處？）我在走道上中間，我往烤漆板擋土牆方向
      走」，證人侯家禎稱：「在浴廁外面」，而告訴人稱：「起火時我不在現場」
      ，是起火時養雞場內應係無人所在之建築物，亦可認定。由以上益見火災發生
      之際，確實僅被告一人在現場從事焊接工作及本件大火確實燒燬甲○○所有當
      時無人所在之東、西側雞舍二棟、西側現供人使用之住宅一間、雞舍內之小雞
      六萬餘隻無訛。
（二）觀諸本件火災現場之狀況，二棟雞舍以東側雞舍燒燬狀況較西側之雞舍嚴重；
      二棟雞舍均係前段比後段嚴重；東測雞舍水塔、發電機、飼料筒已燒至剩下筒
      架，而發電機右後方較左側嚴重；東側雞舍以最左角落之燒燬最為嚴重，且該
      處遺留有電線、電焊機及電焊夾等物，又電源呈現開啟之狀態，此有上開火災
      原因報告書一份及照片三十一張在卷可資為憑，是起火點應為東側雞舍右前方
      設有水簾位置即被告之施工處無訛。
（三）且查，被告於警訊時經訊以：如何發生火災？答稱：是因為焊接不慎引起火災
      等語，又問：在起火處什麼地方起火？答稱：我當時跟工人在雞舍東邊正在焊
      接時不慎引起火警等語（以上見警卷第六頁）。參以原審法院將本件送中央警
      察大學鑑定結果認：工人電焊條時產生火花，引燃水簾而引起火災之可能性最
      大，此有該警察大學八十九年十月二十日（八九）校科字第八九四五三０號函
      在卷可證（見原審卷第九十三、九十四頁）。並酌以案發當天即八十八年十一
      月二日該養雞場尚未裝表供電，而被告電焊所使用之電源係暫時用抽水馬達之
      電源，養雞場內並無任何之電源，此一事實業據告訴人甲○○供陳在卷，並經
      證人即嘉義縣消防局現場勘查人員許明義、黃存吉於原審到庭證稱：我們在現
      場找有關可能發生火災的痕跡，沒發現電線短路的情形。編號照片三十一電源
      是電焊用的電源，是暫時用抽水馬達的電源來焊接，養雞場裡面尚無任何電源
      等語（見原審卷第五十三頁），而該養雞場係案發後之八十八年十二月十三日
      始裝表供電，此有臺灣電力公司嘉義區營業處八十九年九月八日嘉區費核發字
      第八九０九四三六九號函一紙在卷可證（見原審卷第六十三頁），是本件火災
      之現場應無發生電線走火之可能，從而當時該養雞場內惟一可能之引發火災之
      因素，即是被告焊接之火星飄散引燃水簾致發生火災，應堪認定。
（四）被告雖稱於其上焊接係受告訴人之子侯義雄指示在該處焊接云云，惟按，在易
      燃物品旁從事焊接工作時，焊接所產生火星會飄散而接觸易燃物品予以點燃引
      起火災，此為一般人所得認知，而為以此為業之被告應無法推諉其不知，且被
      告當天於紙製之水簾處焊接，尤易由火花引燃水簾，告訴人稱其有囑咐被告注
      意，雖為被告所否認，然此一注意義務為從事焊接工作之被告所應注意之事項
      ，即被告應避免在水簾旁從事焊接之工作，或應謹慎注意管制焊接火星避免火
      星接觸水簾及於四周放水以免火災之發生，而依當時情況並無不能注意之情事
      ，被告竟疏未注意依其專業知識採取以鐵板隔離或放水等措施以防免火災之發
      生，終致引發大火，其顯有過失應甚明確。被告之過失行為與釀成大火燒燬甲
      ○○所有當時無人所在之雞舍二棟、供人使用之住宅一間、小雞六萬餘隻等結
      果間有相當因果關係，亦堪認定。又告訴人甲○○指稱：火災發生時被告竟不
      救火，且侯嘉政、溫進財催促其開走貨車，仍置之不理，致延燒貨車發生爆炸
      ，其顯有故意放火云云，並於原審審理中聲請傳訊證人侯嘉政、溫進財，惟本
      院如上所述已認定被告係過失引發火災，則於失火引起火災後其是否有立即阻
      止火勢擴大，乃係救火有無失當之問題，難遽以此認定被告故意縱火，因之，
      本件事實已臻明確，本院認無予以傳訊上開證人之必要，附此敘明。
    綜上所述，相互參證，故被告上開所辯，顯係事後畏罪卸責之詞，委無足採。其
    事證明確，犯行堪予認定。
二、所謂燒燬乃指因火力燃燒，致其物已喪失其效用而言，本案之養雞場二棟經火焚
    燒，雖結構未倒塌，惟內部自動飼養飼料裝置之飼料盤已遭燒失，所鋪設之水廉
    亦遭燒失，而住宅之天花板掉落、牆璧遭焚燒以致掉落變色，家具亦損壞，無法
    使用，而雞場內之小雞亦死亡而其已喪失其效用應可認定。又被告因一失火行為
    引起養雞場大火，致當時無人所在之二棟養雞場建築物，及供人居住之住宅（管
    理室）及六萬餘隻小雞遭燒燬，所侵害者係社會法益則一，為單純一罪。核被告
    所為，係犯刑法第一百七十三條第二項之失火燒燬現供人使用之住宅罪。
三、原審因予被告論罪科刑，固非無見。惟查（１）原判決認定被告係犯上開失火燒
    燬現供人使用之住宅罪，然其判決理由未說明認定所燒燬之住宅係「現供人使用
    」之依據，其判決理由即有未備。（２）又被告係犯刑法第一百七十三條第二項
    之失火燒燬現供人使用之住宅罪，該條第一、三、四項尚分別規定放火燒燬現住
    建築物交通工具既遂、未遂、預備等罪，詎原判決理由卻概括謂應從一重刑法第
    一百七十三條處斷（見原判決第四頁第十、十一行），顯有未妥。檢察官依告訴
    人之聲請上訴意旨指摘原判決量刑過輕而有不當，雖無理由，惟原判決既有上開
    可議之處，應予撤銷改判。爰審酌被告之素行、品行、過失程度、造成被害人重
    大之損害、對公共安全所生之危害非輕、未與告訴人和解及犯後態度等一切情節
    ，仍量處如主文第二項所示之刑，並諭知易科罰金以三百元折算一日之標準。
據上論斷，應依刑事訴訟法第三百六十九條第一項前段、第三百六十四條、第二百九
十九條第一項前段，刑法第一百七十三條第二項、第四十一條，罰金罰鍰提高標準條
例第一條前段、第二條，判決如主文。
本案經檢察官邱克斌到庭執行職務。
中    華    民    國      九十      年      五      月      二十二      日
                                  臺灣高等法院臺南分院刑事第一庭
                                      審判長法官  鄭    文    肅
                                            法官  黃    聰    明
                                            法官  王    浦    傑
右正本證明與原本無異。
不得上訴。
                                      法院書記官  蔡    振    豐
中    華    民    國      九十      年      五      月     二十五       日
附錄法條：
刑法第一百七十三條第一項：放火燒燬現供人使用之住宅或現有人所在之建築物、礦
                          坑、火車、電車或其他供水、陸、空公眾運輸之舟、航
                          空機者，處無期徒刑或七年以上有期徒刑。
刑法第一百七十三條第二項：失火燒燬前項之物者，處一年以下有期徒刑、拘役或五
                          百元以下罰金。


司法院資訊處製作；財團法人民間司法改革基金會備份。
